【裁判字號】    97,執消債更,201
【裁判日期】    980915
【裁判案由】    更生事件
【裁判全文】
 臺灣板橋地方法院民事裁定         97年度執消債更字第201號
聲請人  即
債  務  人  陳玉真
上列當事人聲請消費者債務清理事件，本院裁定如下：
    主  文
債務人所提如附件所示之更生方案應予認可。
    理  由
一、按債務人有薪資、執行業務所得或其他固定收入，法院認更
    生方案之條件公允者，得不經債權人會議可決，逕依債務人
    之聲請或依職權以裁定認可更生方案；法院為認可之裁定時
    ，因更生方案履行之必要，對於債務人在未依更生條件全部
    履行完畢前之生活程度，得為相當之限制，消費者債務清理
    條例第64條第1項、第62條第2項分別定有明文。
二、查本件債務人聲請更生，前經本院97年度消債更字第969 號
    裁定開始更生程序在案，有上開裁定一份在卷可參。債務人
    於民國 (下同)98 年3 月4 日具狀陳報更生方案，其條件為
    分8 年96期，每月支付新台幣 (下同)12,000 元，總計清償
    1,152,000 元。另據債務人於98年7 月3 日提出之最新財產
    及收入狀況說明書，其職業為保姆，每月收入約21,000元，
    每月支出約19,552元 (不含房屋貸款)， 其中主要支出計有
    教育學雜費6,600 元，水電瓦斯3,750 元、家庭雜支、保險
    費及其他費用等。
三、為釐清債務人目前之工作情況及相關支出細項暨債權人對本
    更生方案之意見，本院乃於98年4 月27日第一次召開債權人
    及債務人協商會議，經債務人到場就其財產及收入狀況提出
    具體報告並陳述更生方案，惟該次會議結論希促成債權人及
    債務人雙方先行私下協商還款方案，惟最末經債務人表示雙
    方無法達成合意遂未續行。嗣本院於同年7 月31日第二次召
    開債權人及債務人協商會議，嗣經出席之債權人台北富邦商
    業銀行股份有限公司、荷商荷蘭銀行股份有限公司 (下稱荷
    蘭銀行)、 渣打國際商業銀行股份有限公司、聯邦商業銀行
    股份有限公司、萬泰商業銀行股份有限公司、台新商業銀行
    股份有限公司 (下稱台新銀行)、 安泰商業銀行股份有限公
    司、中國信託商業銀行股份有限公司 (無擔保債權人應到9
    位，實到8 位)現 場陳述意見及自由磋商，債務人當庭重新
    提出更生方案，條件定為8 年分96期清償，前3 年6 個月，
    每月清償12,000元，後4 年6 個月，每月清償19,000元，總
    計清償1,530,000 元。
四、按債務人持有一筆供自住使用之不動產 (門牌台北縣新莊市
    ○○街92巷21號9 樓及其基地持分)， 現對台新銀行、荷蘭
    銀行負有二筆抵押貸款債務，分別為2,970,937 元及
    343,367 元，合計3,314,304 元，每月房貸還款須分別支出
    18,000元及8,858 元。上開不動產前經本院委請育德國際不
    動產估價師事務所進行估價，據該估價師事務所於98年3 月
    2 日出具之估價報告書，上開不動產現值4,213,200 元，故
    倘以估價現值處分該不動產，預計約有90萬元之收益，是債
    務人應提出之還款金額須至少高於90萬元始能依消費者債務
    清理條例第64條第2 項第3 款不必經債權人會議可決，得由
    本院逕依職權認可。本件依上開債務人所提出之更生方案，
    總計清償1,530,000 元，並無消費者債務清理條例第64條第
    2 項所定不應認可之消極事由存在，故得不經債權人會議可
    決，逕予認可更生方案。
五、本院嗣後於98年8 月19日函知債權人就本件逕予認可前陳述
    意見，後債權人具狀大略認為： (一)債 務人還款成數太低
    ，對債權人之債權不公。 (二)債 務人有過度浪費之情形。
     (三)、 債務人應處分其不動產，將處分利益納入更生方案
    以增加清償成數。 (四)、 債務人應參加銀行公會提供之個
    別協商一致性方案以解決債務。 (五)、 債務人之配偶應分
    擔家計費用。惟查，本件既經本院先期召開債權人及債務人
    協商會議，該等陳述之意見於前揭會議中均經出席當事人充
    分討論並交換意見，兩造對本件債務人之財務狀況應已有相
    當之共識。本院認為債務人係在家從事保姆工作，目前帶一
    個小孩 (24小時全天制)， 每月收入約21,000元，其擔任保
    姆約四年有餘，歷年收入起幅有限，故本件即以債務人每月
    薪資21,000元做為評估更生方案合理與否之標準。於上揭會
    議中，債務人表示希保有該不動產，同意該不動產之房屋貸
    款主要由其夫分擔代為繳納，並將其收入大部份提供作為更
    生方案之還款來源，並盡力再覓另一保姆工作以增加收入，
    藉此方式增加無擔保債權人之受償成數。再者，因其第二順
    位抵押權人荷蘭銀行之貸款約可於3 年半後償清，故將更生
    方案分成二階段，前3 年6 個月，每月清償12,000元，後4
    年6 個月，每月清償19,000元，總計清償1,530,000 元。本
    院認為債務人所提第一階段之方案，依上開債務人之收入扣
    除清償金額，每月僅餘9 千元，依第二階段方案，則每月僅
    餘3 千元，以該等金額供債務人自身開銷顯已極度窘迫，若
    非因有心還款而願以全家投入支應而不能為，縱使預期未來
    能加帶小孩 (託嬰或託兒)以 增加收入亦僅緩解困境，故應
    已竭盡所能並具還款誠意，總計清償1,530,000 元，還款成
    數可達78.8% (依 本院98年8 月19日公告並確定之債權表，
    債務人之無擔保總負債額為新台幣1,941,436 元)， 依其收
    支狀況，再參酌行政院主計處之統計報告，97年度台北縣每
    人每月最低基本生活費用為10,792元；財政部公告96年度扶
    養免稅額為每人77,000元 (平均每月為6,417 元)等 資料。
    本院認其更生方案當屬公允、適當而且可行。
六、綜上所述，債務人有固定收入，其更生方案之條件公允，且
    無不得認可之消極事由，揆諸消費者債務清理條例之立法目
    的，保障債權人公平受償，謀求消費者經濟生活之更生機會
    ，本件更生方案應予認可，爰裁定如主文。
中    華    民    國    98    年    9     月    15    日
                  民事執行處司法事務官
以上正本，係照原本作成。如不服本裁定，應於裁定送達後10
日內，以書狀向本院司法事務官提出異議。
中    華    民    國    98    年    9     月    15    日
                            書  記  官  蔡麗芳

司法院資訊處製作；財團法人民間司法改革基金會備份。
